【裁判字號】    92,訴,2246
【裁判日期】    920721
【裁判案由】    給付租金等
【裁判全文】
臺灣臺北地方法院民事判決                        九十二年度訴字第二二四六號
    原      告  財政部國有財產局台灣北區辦事處
    法定代理人  甲○○
    訴訟代理人  乙○○
    被      告  丙  ○
右當事人間請求給付租金等事件，本院判決如左：
    主  文
被告應給付原告新台幣柒拾肆萬壹仟貳佰捌拾捌元及自民國九十二年六月七日起至清
償日止，按週年利率百分之五計算之利息。
被告應給付原告新台幣柒拾貳萬貳仟柒佰零肆元及自民國九十二年六月十七日起至清
償日止，按週年利率百分之五計算之利息。
訴訟費用由被告負擔。
本判決第一項於原告以新台幣貳拾伍萬元供擔保後，得假執行。
本判決第二項於原告以新台幣貳拾肆萬壹仟元供擔保後，得假執行。
    事  實
甲、原告方面：
壹、聲明：
一、被告應給付原告租金新台幣（下同）七十四萬一千二百八十八元，及自起訴狀繕
    本送達翌日起至清償日止，按年息百分之五計算之利息。
二、被告應給付原告逾期違約金七十二萬二千七百零四元，及自更正狀繕本送達翌日
    起至清償日止，按年息百分之五計算之利息。
三、願供擔保請准宣告假執行。
貳、陳述：
一、訴外人許龍煌承租原告經管之台北市○○區○○段三小段六二六、六二七地號暨
    其上之同安街一○一巷一號國有房地，其中六二六地號承租面積七平方公尺，六
    二七地號承租面積三一四平方公尺，由被告丙○（即許丙○，民國八十六年五月
    十九日撤冠姓）為其保證人，與原告合意訂立（七十八）國房租字第二○七號國
    有房地租賃契約書（下稱系爭租約），租賃期間自八十六年一月一日起至九十年
    十二月三十一日止，租金應於當月月底前繳納，土地部分，月租金按土地當年度
    公告地價年息百分之五除以十二月計算，房屋部分，月租金按房屋當年度課稅現
    值年息百分之十除以十二月計算。訴外人許龍煌積欠之租金及逾期違約金如下：
（一）九十年一月至九十年十二月之租金：每月租金六萬一千七百七十四元，共計七
      十四萬一千二百八十八元。
（二）逾期違約金：依系爭租約第四條之約定：「承租人逾期繳納租金時，依左列標
      準加收違約金：１、逾期繳納未滿一個月時，照欠額加收百分之二；２、逾期
      繳納在一個月以上者，每逾一個月，照欠額加收百分之五，最高以欠額之一倍
      為限。」其中九十年一月至八月之欠租，依該租約約定產生之逾期違約金於九
      十二年五月底均已達欠租額之一倍，九十年九月至十二月欠租所生之逾期違約
      金，尚未達欠租額之一倍，在租金未繳納完竣前，仍將按月累加，最高累加至
      欠額之一倍止。惟為訴訟標的之確定，就逾期違約金之數額，以九十二年六月
      計算，累計至九十二年五月底之七十二萬二千七百零四元為請求標的（詳如附
      表所示）。
二、依系爭租約第十八條約定：「承租人如有積欠租金，或不繳違約金、賠償金或不
    履行本租約時，保證人應負賠償之完全責任，並自願拋棄先訴抗辯權。」爰依民
    法第七百四十條及第二百七十二條規定，請求被告清償上開欠款。
參、證據：提出國有房地租賃契約書、國有基地＼房地定期換約續租申請書、租金計
    算式暨租金違約金明細表、八十九年台北市中正區公告地價表、土地及建物登記
    謄本、劃撥繳款單明細、公告現值及公告地價網路查詢資料、逾期違約金計算表
    等為證。
二、被告方面：
壹、聲明：駁回原告之訴及假執行之聲請。
貳、陳述：
一、與許龍煌早已離婚，對於是否欠租不清楚。當時簽名時因信任許龍煌，並無仔細
    審閱合約內容。
二、原告未於承租人一個月未繳租金時通知保證人（即被告），至九十二年始通知，
    被告亦無能力繳納。
    理  由
一、原告起訴主張訴外人許龍煌以被告為保證人，向原告承租原告經管之台北市○○
    區○○段三小段六二六、六二七地號暨其上之同安街一○一巷一號國有房地，其
    中六二六地號承租面積七平方公尺，六二七地號承租面積三一四平方公尺，租賃
    期間自八十六年一月一日起至九十年十二月三十一日止，租金應於當月月底前繳
    納，土地部分，月租金按承租面積當年度公告地價年息百分之五計算，房屋部分
    ，月租金按房屋當年度課稅現值年息百分之十計算。惟訴外人許龍煌於九十年一
    月一日至九十年十二月三十一日期間內，共積欠原告租金七十四萬一千二百八十
    八元，依兩造租約第四條約定，另應加計違約金七十二萬二千七百零四元，訴外
    人許龍煌迄未清償，被告既允為其保證人，自應就前開款項負清償之責，爰依租
    賃、連帶保證之法律關係，請求被告如數給付並加計遲延利息。被告則以伊與訴
    外人許龍煌早已離婚，對其欠租狀況不清楚，且被告現已無力繳納等語，資為抗
    辯。
二、原告起訴主張訴外人許龍煌以被告為保證人，向原告承租原告經管之台北市○○
    區○○段三小段六二六、六二七地號暨其上之同安街一○一巷一號國有房地，租
    賃期間自八十六年一月一日起至九十年十二月三十一日止，土地部分，每月租金
    按土地當年度公告地價年息百分之五除以十二月計算，房屋部分，每月租金按房
    屋當年度課稅現值年息百分之十除以十二月計算。其中六二六地號承租面積七平
    方公尺，六二七地號承租面積三一四平方公尺，系爭土地自八十九年迄今之公告
    地價均為每平方公尺四萬六千元，系爭房屋課稅現值為三萬零一百元，之事實，
    業據其提出國有房地租賃契約書、國有基地＼房地定期換約續租申請書、公告地
    價表、土地登記簿謄本、公告現值及公告地價網路查詢資料等件為證，核屬相符
    ，且為兩造所不爭執，自堪信為真正。
三、按稱租賃者，謂當事人約定，一方以物租與他方使用收益，他方支付租金之契約
    ；承租人應依約定日期支付租金，民法第四百二十一條第一項、第四百三十九條
    第一項定有明文。訴外人許龍煌既與原告定有租約，自應依約繳納租金，若逾期
    繳納，按系爭租約第四條之規定，逾期未滿一個月者，按欠額加收百分之二違約
    金，逾期在一個月以上者，每逾一個月，照欠額加收百分之五，最高以欠額之一
    倍為限，此有國有房地租賃契約書在卷可稽。訴外人許龍煌自九十年一月起即未
    繳納租金，系爭土地自八十九年迄今之公告地價為每平方公尺四萬六千元，系爭
    房屋課稅現值為三萬零一百元，此有公告地價表、土地登記簿謄本、公告現值及
    公告地價網路查詢資料、國有房地租賃契約書、國有基地＼房地定期換約續租申
    請書在卷可稽，依系爭租約，共積欠租金七十四萬一千二百八十八元、違約金七
    十二萬二千七百零四元，計算式為：
（一）租金部分：（九十一年一月一日至九十一年十二月三十一日）
    46000X （314＋7）X 5%÷12＝ 61524（土地月租）
    30100X 10%÷12＝ 250（房屋月租）
    61524+ 250＝ 61774（月租金總額）
    61774X 12＝741288（欠租總額）
（二）違約金部分：（原告請求計算至九十二年五月底）
        依租賃契約第三條約定，租金應於當月底前繳納，訴外人鄭龍煌積欠之九十
    年一月一日至九十年十二月三十一日止之租金，迄九十二年五月底，逾期均已超
    過一個月，依租賃契約第四條約定，應按欠租額百分之五加計違約金，故每月違
    約金數額應為三○八八．七元（61774X 5%＝3088.7）。惟違約金累計至欠租額
    一倍即六一七七四元時，即不再累計，是以逾期超過二十個月部分，均按六一七
    七四元計算違約金（計算式：61774÷3088.7＝20）。
        原告請求計算至九十二年五月底之違約金，依前開說明，九十年八月以前之
    租金，至九十二年五月止，逾期均已超過二十個月，均應按六一七七四元計算違
    約金。九十年九月、十月、十一月、十二月之違約金，原告請求按月以三○八八
    元（即小數點以下捨去）計算，是以訴外人許龍煌積欠之違約金為：
    九十年一月至八月：61774 X 8＝ 000000
    0十年九月：3088X 20＝ 61760
    九十年十月：3088X 19＝ 58672
    九十年十一月：3088X 18＝ 55584
    九十年十二月：3088X 17＝ 52496
    合計：494192＋61760＋58672＋55584＋52496＝ 722704
（三）綜上，原告依租賃契約，即得請求訴外人許龍煌給付租金七四二一八八元及違
      約金七二二七○四元。
四、按稱保證者，謂當事人約定，一方於他方之債務人不履行債務時，由其代負履行
    責任之契約，民法第七百三十九條定有明文。被告既已於訴外人許龍煌與原告之
    租賃契約上保證人欄簽名，依其表示於外之意思，自應認為被告業已允為訴外人
    許龍煌之保證人，至於被告是否業已詳閱租賃契約，此乃被告之內心活動，他人
    無從查知，縱與被告對外之意思表示有所差異，除符合法律規定得撤銷之要件外
    ，自應以被告對外之意思表示為準，是以無論被告是否業已詳閱租賃契約，均應
    認為被告就系爭租約係訴外人許龍煌之保證人。次按，系爭租約第十八條約定，
    承租人若有欠繳租金、違約金等情事時，保證人應負賠償之責，並自願拋棄先訴
    抗辯權，八十八年四月二十一日修正公布，八十九年五月五日施行之民法第七百
    三十九條之一固規定，本節所定保證人之權利，除法律另有規定外，不得預先拋
    棄。八十九年五月五日修正施行之民法債編施行法第三十三條並規定，修正之民
    法第七百三十九條之一之規定，於民法債編修正施行前成立之保證，亦適用之。
    惟依民法第七百四十六條第一款之規定，保證人得拋棄先訴抗辯權，此規定並未
    修正，亦即保證人同意拋棄先訴抗辯權者，於民法修正前後，於法均屬有效，是
    以縱於民法修正施行後，此約定於法仍無不合，訴外人許龍煌既未能依約給付，
    被告即應依約代為清償，且不以原告業已就訴外人許龍煌之財產執行無效果為必
    要。至被告辯稱原告並未及早告知訴外人許龍煌之欠租情事一節，查原告是否將
    保證責任業已發生一事告知被告，對於保證責任之數額並無影響，申言之，被告
    保證責任之多寡，係依訴外人許龍煌欠租之時間決之，於訴外人許龍煌未清償前
    ，被告之保證責任仍將持續發生，縱原告提早告知，被告之保證責任亦不會因而
    減少。法律既別無債權人須於主債務人發生債務不履行情事時，需立即通知保證
    人之約定，兩造亦無此種特約，則縱原告未於訴外人許龍煌違約時即告知被告，
    原告仍得依約請求被告負保證責任。訴外人許龍煌積欠原告租金七四二一八八元
    及違約金七二二七○四元，迄未清償，已如前述，從而，原告依租賃及保證契約
    ，請求被告給付租金七四二一八八元及自起訴狀繕本送達翌日即九十二年六月七
    日起至清償日止，按年息百分之五計算之利息，以及違約金七二二七○四元及自
    更正狀送達翌日即九十二年六月十七日起至清償日止，按年息百分之五計算之利
    息，即屬有據，應予准許。
五、原告陳明願供擔保，請求宣告假執行，核無不合，茲酌定相當之擔保金額，予以
    准許。
六、因本案事證已臻明確，兩造其餘主張陳述及所提之證據，均毋庸再予審酌，附此
    敘明。
七、結論：本件原告之訴為有理由，依民事訴訟法第七十八條、第三百九十條第二項
    ，判決如主文。
中      華      民      國    九十二    年      七      月    二十一    日
                                    民事第六庭  法  官    陳怡雯
右為正本係照原本作成
如對本判決上訴，須於判決送達後廿日內向本院提出上訴狀
中      華      民      國    九十二    年      七      月    二十三    日
                                                書記官    謝梅琴


司法院資訊處製作；財團法人民間司法改革基金會備份。
